臺灣新北地方法院民事裁定　　　　　　　110年度聲字第234號
聲　請　人　黃伯翰　

訴訟代理人　賴柏杉律師
相　對　人　林依萱　
訴訟代理人　曾威凱律師
上列當事人間請求損害賠償等事件（本院110 年度訴字第850 號
），聲請人聲請移轉管轄，本院裁定如下：
    主  文
聲請駁回。
    理  由
一、按訴訟，由被告住所地之法院管轄；訴訟之全部或一部，法
    院認為無管轄權者，依原告聲請或依職權以裁定移送於其管
    轄法院，民事訴訟法第1 條第1 項前段、第28條第1 項分別
    定有明文。另依民法第20條第1 項之規定，依一定事實足認
    以久住之意思，住於一定之地域者，即為設定其住所於該地
    。顯見我國民法關於住所之設定，兼採主觀主義及客觀主義
    之精神，必須主觀上有久住一定地域之意思，客觀上有住於
    一定地域之事實，該一定之地域始為住所，故住所並不以登
    記為要件，戶籍登記之處所固得資為推定住所之依據，惟倘
    有客觀之事證，足認當事人已久無居住該原登記戶籍之地域
    ，並已變更意思以其他地域為住所者，即不得僅憑原戶籍登
    記之資料，一律解為其住所（最高法院97年度台抗字第118
    號民事裁判意旨參照）。次按因侵權行為涉訟者，得由行為
    地之法院管轄；被告住所、不動產所在地、侵權行為地或其
    他據以定管轄法院之地，跨連或散在數法院管轄區域內者，
    各該法院俱有管轄權；同一訴訟，數法院有管轄權者，原告
    得任向其中一法院起訴，民事訴訟法第15條、第21條及第22
    條分別定有明文。又民事訴訟法第15條所謂行為地，凡為一
    部實行行為或其一部行為結果發生之地皆屬之（最高法院56
    年度台抗字第369 號裁判意旨參照）。末按事件管轄權之有
    無，乃法院應依職權調查之事項，定法院之管轄，以起訴時
    為準，民事訴訟法第27條定有明文，此乃管轄恆定之原則，
    如依起訴時之情事，法院有管轄權者，縱令以後定管轄之情
    事有變更，該法院亦不失其管轄權。
二、聲請意旨略以：相對人即原告起訴時（民國110 年2 月25日
    ），聲請人即被告住所址設臺北市○○區○○○路0 段000
    號、居所位於新北市○○區○○路0 號27樓之4 。嗣於110
    年4 月間，聲請人變更前揭居所為住所。而相對人起訴狀並
    未敘及兩造有無於新北市三重區（臺灣新北地方法院轄區內
    ）發生侵權行為，本件尚無民事訴訟法第1 條第1 項但書、
    第15條第1 項規定之情形。聲請人於110 年10月7 日經訴訟
    代理人閱卷後，始知悉本院雖於110 年4 月期間，查調聲請
    人戶籍資料，卻持續審理本件，未依法移送臺灣臺北地方法
    院。從而，本院於110 年9 月27日言詞辯論審理程序不合法
    。本件既已於兩造武器不平等之情形下，宣告言詞辯論終結
    ，於此之後，依民事訴訟法第210 條規定之文義與體系解釋
    ，倘本件未再開言詞辯論，縱使聲請人具狀答辯（110 年9
    月27日17時許），仍難謂有效答辯，依民事訴訟法第25條第
    1 項之反面解釋，本院尚非有管轄權之法院。為此，聲請人
    抗辯本院並無本件管轄權，依民事訴訟法第1 條第1 項前段
    、第27條規定之「以原就被原則」、「管轄恆定原則」，本
    案應屬於臺灣臺北地方法院之管轄區域。爰依民事訴訟法第
    28條第1 項規定聲請本院依職權裁定移送臺灣臺北地方法院
    等語。
三、經查，相對人於110 年2 月25日向本院對聲請人提起損害賠
    償等訴訟（本院110 年度訴字第850 號），主張聲請人侵害
    其貞操權，並依民法第184 條第1 項及同法第195 條第1 項
    前段規定，請求聲請人賠償其非財產上之損害等語（見本院
    110 年度訴字第850 號卷相對人起訴狀第11頁至第12頁）。
    聲請人於起訴時雖籍設「臺北市萬華區」，然經本院於110
    年4 月7 日電詢聲請人有無實際居住「新北市○○區○○路
    0 號27樓之4 」，聲請人自陳其現居住所在地為「新北市○
    ○區○○路0 號27樓之4 」，並無住在戶籍地址等語，有本
    院公務電話紀錄1 紙（見本院110 年度訴字第850 號卷第39
    頁）在卷可佐，則聲請人於起訴時既實際居住於「新北市三
    重區」，揆諸首開說明，本院就本件訴訟（本院110 年度訴
    字第850 號）自有管轄權，縱於起訴後定管轄之情事有變更
    ，本院亦不失其管轄權，此乃管轄恆定原則。又本件既已於
    起訴定管轄法院，則聲請人到庭應訊與否，亦無影響本院之
    管轄權，自無應訴管轄適用之問題。又聲請人主張相對人起
    訴狀並未敘及兩造有無於新北市三重區（臺灣新北地方法院
    轄區內）發生侵權行為等語，惟本件非專屬管轄案件，依前
    所述，相對人自得任向有管轄權之其中一法院起訴，而本院
    既屬有管轄權之法院，相對人向本院起訴，並無違誤。從而
    ，聲請人聲請本院將本件移送臺灣臺北地方法院，於法不合
    ，應予駁回。
四、據上論結，本件聲請為無理由，裁定如主文。
中    華    民    國  110     年   11     月    2     日
                  民事第七庭    法  官  莊哲誠
以上正本係照原本作成。
本裁定不得聲明不服。
中    華    民    國  110     年   11     月    2     日
                                書記官  尤秋菊